【裁判字號】    99,交聲,536
【裁判日期】    990630
【裁判案由】    違反道路交通管理處罰條例聲明異議
【裁判全文】
臺灣桃園地方法院交通事件裁定         99年度交聲字第536號
原處分機關  交通部公路總局新竹區監理所中壢監理站
異  議  人
即受處分人  丙○○
上列受處分人丙○○因違反道路交通管理處罰條例案件，對於原
處分機關中華民國99年4 月9 日所為之處分（原處分案號：壢監
裁字第裁53-GF0000000號）聲明異議，本院裁定如下：
    主  文
原處分撤銷。
丙○○不罰。
    理  由
一、原處分意旨略以：本件異議人即受處分人丙○○所有之車牌
    號碼AOM-331 號重型機車，於民國99年2 月23日中午12時許
    ，在臺中市○○路與育德路口，為臺中市警察局第二分局永
    興派出所逕行舉發「報廢登記之車輛仍行駛於道路上」違反
    道路交通管理事件，並依道路交通管理處罰條例第12條第1
    項第9 款規定，以中市警交字第GF0000000 號舉發違反道路
    交通管理事件通知單逕行舉發，原處分機關認受處分人有前
    開違規行為，乃於99年4 月9 日，依據道路交通管理處罰條
    例第12條第1 項第9 款及道路交通管理事件統一裁罰基準表
    之規定，裁處受處分人罰鍰新臺幣（下同）5,400 元，車輛
    沒入等語。
二、聲明異議意旨略以：異議人即受處分人丙○○所有之車牌號
    碼AOM-331 號重型機車，於民國99年2 月23日中午12時許，
    在臺中市○○路與育德路口，遭臺中市警察局第二分局永興
    派出所逕行舉發「報廢登記之車輛仍行駛於道路上」，並以
    中市警交字第GF0000000 號舉發違反道路交通管理事件通知
    單逕行舉發，惟上開車牌號碼AOM-331 號重型機車，業經異
    議人於93年7 月21日辦裡報廢，此有汽（機）車各項異動登
    記書1 份在卷可證，且該車輛前於98年8 月3 日下午2 時39
    分許，在臺北市○○○路○段13號周邊停車之交通違規行為
    ，亦經法院裁定原處分撤銷並諭知不罰確定，於此更可證明
    本件為臺中市警察局第二分局永興派出所警員逕行舉發「報
    廢登記之車輛仍行駛於道路上」之違規行為，確非異議人所
    為。故認原處分機關裁處異議人罰鍰5,400 元，車輛沒入之
    處分顯有違誤，為此聲明異議請求撤銷原處分等語。
三、按報廢登記之汽車仍行駛者，處汽車所有人3,600 元以上10
    ,800元以下之罰鍰並沒入車輛，道路交通管理處罰條例第12
    條第1 項第9 款、第2 項定有明文。前述規定之處罰對象，
    固應以汽車所有人為限，然此處所指之「汽車所有人」，並
    非專指車籍資料上所登記之車主，而係指該報廢車輛於違規
    當時之真正所有權人而言。至於車籍資料則僅係監理機關對
    於車輛管理之行政登記事項，車籍資料上之車主名稱登記，
    雖可據以作為該車所有人之判斷依據之一，然該車籍資料所
    登記之車主，並非當然即為民法上之真正所有權人。
四、經查：前揭車牌號碼AOM-331 號重型機車（下稱系爭車輛）
    ，於99年2 月23日中午12時許，在臺中市○○路與育德路路
    口，有「報廢登記之車輛仍行駛於道路」之交通違規行為，
    有臺中市警察局99年2 月23日中市警交字第GF0000000 號舉
    發違反道路交通管理事件通知單1 份在卷可稽。惟查：系爭
    車輛已於93年7 月21日，由異議人向新竹區監理所辦理報廢
    之事實，亦有汽（機）車各項異動登記書、切結書影本各1
    份在卷足憑，則異議人既將自己名下所有之系爭車輛辦理報
    廢，並立切結書表示因車輛年久破舊不堪使用，已將車輛連
    同號牌一併售予舊貨商，顯見異議人已無繼續使用系爭車輛
    之意思。又證人即舉發本件交通違規之警員甲○○於本院99
    年5 月28日審理時到庭具結證稱：「99年2 月23日當天，我
    在臺中市○○路與育德路口執行勤務，看見車牌號碼AOM-33
    1 號重型機車之駕駛人紅燈左轉，而闖紅燈是駕駛人應負之
    責任，所以闖紅燈之舉發通知單是針對駕駛人，但因該交通
    違規之駕駛人未出示行照，經我以電腦連線查證，發現該車
    牌業經報廢，於是我回派出所後，便自行填寫車主資料，將
    該舉發通知單之被通知人收執聯（見本院卷第5 頁）直接寄
    給車主逕行舉發之，而當時騎乘車牌號碼AOM-331 號重型機
    車闖紅燈之駕駛人，並非在庭之異議人」等語明確。是以，
    本件違規駕駛報廢登記車輛之行為人係乙○○，非異議人本
    人，則系爭車輛應可認確非處於異議人實力可得支配之狀態
    ，而異議人又提出上揭辦理車輛報廢登記之書面資料供參，
    可證系爭車輛確非異議人所有甚明。原處分機關應查明系爭
    車輛之真正所有人，自不得僅以車輛報廢前之原登記所有人
    為受處分人而裁罰之。此外，復查並無其他積極證據足以證
    明異議人有原處分機關所認定前開違規行為，自應為對異議
    人有利之認定。綜上所述，原處分機關未查明系爭車輛之真
    正所有人，逕以車籍所有人即異議人為受處分人，而裁處罰
    鍰5,400 元，沒入車輛之處分，難認為允當。從而，異議人
    提起本件聲明異議，為有理由，應由本院將原處分撤銷，改
    諭知異議人不罰，以期適法。
五、據上論斷，應依道路交通管理處罰條例第87條第2 項，道路
    交通案件處理辦法第20條前段，裁定如主文。
中    華    民    國    99    年    6     月    30    日
                  交通法庭  法  官  張詠晶
以上正本證明與原本無異。
如不服本裁定，應於裁定送達後5 日內，向本院提出抗告狀（應
附繕本）。
                            書記官  王峻宏
中    華    民    國    99    年    7     月    7     日

司法院資訊處製作；財團法人民間司法改革基金會備份。
